【裁判字號】    99,訴,115
【裁判日期】    990420
【裁判案由】    毒品危害防制條例
【裁判全文】
臺灣桃園地方法院刑事判決               99年度訴字第115號
公  訴  人  臺灣桃園地方法院檢察署檢察官
被      告  甲○○
選任辯護人  馬在勤律師
            陳佳雯律師
上列被告因違反毒品危害防制條例案件，經檢察官提起公訴（98
年度偵字第24418 號），本院判決如下︰
    主  文
甲○○共同運輸第三級毒品，累犯，處有期徒刑年貳月。扣案
如附表所示之物均沒收。
    事  實
一、甲○○前因妨害自由案件，經臺灣板橋地方法院以96年度訴
    字第3429號判決判處有期徒刑5 月，於民國97年3 月21日易
    科罰金執行完畢。仍不知悔改，明知愷他命（Ketamine，俗
    稱K 他命）係毒品危害防制條例第2 條第2 項第3 款所定之
    第三級毒品，且係行政院依懲治走私條例第2 條第3 項授權
    公告之「管制物品項目及其數額」所列甲項第4 款之管制進
    出口物，非經許可不得非法運輸進入我國境內，竟與真實姓
    名、年籍不詳綽號「小布」之成年男子基於運輸第三級毒品
    愷他命及私運管制進口物品之犯意聯絡，由「小布」於某不
    詳時、地購得愷他命並藏置於貨箱內，再於98年10月30日許
    ，撥打電話予不知情之世傑國際有限公司人員，以「土城曾
    先生」之名義委託以航空運送方式將夾藏愷他命之貨物運輸
    入境臺灣，並於98年11月2 日19時後某時許，在臺北縣土城
    市○○路及裕民路口之「北區水族館」附近，提供他人所有
    之門號0000000000號行動電話1 支予甲○○，且先行支付新
    臺幣（下同）2 萬元作為租賃車輛及支付貨物報關之費用，
    約定由甲○○至臺灣桃園國際機場領取運輸入境臺灣夾藏愷
    他命之貨物，俟載運至前揭「北區水族館」下貨後，「小布
    」即支付10萬元至20萬元之報酬，甲○○因無駕照，乃於98
    年11月3 日找來不知情之陳盈洲（另經臺灣桃園地方法院檢
    察署檢察官為不起訴處分），兩人於98年11月3 日20時許一
    同至臺北縣板橋市○○路○ 段71號旺隆貨車出租公司，租賃
    車牌號碼0157－GG號租賃小貨車1 輛作為載運夾藏愷他命之
    貨物使用，嗣前揭夾藏愷他命之貨物於98年11月3 日，經由
    中華航空公司CI－722 號班機從馬來西亞運輸入境臺灣桃園
    國際機場，並以「四間虎皮魚、金魚8 －10公分及麗麗萬能
    魚」之名義申報進口（提單號數：000 000000000000 號，
    收貨人：志得貿易有限公司，收貨地址：桃園縣大園鄉果林
    村33鄰27之122 號，電話：0000000000 及0000000000 號
    ），經內政部警政署航空警察局與財政部臺北關稅局人員執
    行X 光安全檢查，發現紙箱內含有不明物品，經開箱檢驗而
    查得第三級毒品愷他命，嗣甲○○、陳盈洲於98年11月4日
    凌晨0 時10分許，至臺灣桃園國際機場長榮航空貨運倉儲快
    遞機放進口專區欲領取前揭貨物時，為警查獲，並起出第三
    級毒品愷他命共計19包（毛重5,997 公克，其中第20箱並未
    夾藏第三級毒品愷他命），從甲○○身上起出用以與「小布
    」聯繫所用之門號0000000000號行動電話1 支及與本案無關
    之門號0000000000號、0000000000號行動電話2 支，並從陳
    盈洲身上起出與本案無關之門號0000000000號及0000000000
    號行動電話2 支，始查知上情。
二、案經本署檢察官指揮內政部警政署航空警察局移請臺灣桃園
    地方法院檢察署檢察官偵查起訴。
    理  由
一、程序事項：
  (一)復按司法警察機關調查中之案件，或有量大或急迫之情形，
    為因應實務之現實需求，認為當然有鑑定之必要者，基於檢
    察一體原則，得由該管檢察長對於轄區內之案件，以事前概
    括選任鑑定人或囑託鑑定機關（團體）之方式，俾便轄區內
    之司法警察官、司法警察對於調查中之此類案件，得即時送
    請事前已選任之鑑定人或囑託之鑑定機關（團體）實施鑑定
    ，業經法務部92年9 月1 日法檢字第0920035083號函釋在案
    。而臺灣高等法院檢察署檢察長概括選任法務部調查局為「
    毒品之鑑定」機關，有臺灣高等法院檢察署92年9 月9 日檢
    文允字第0921001203號函及臺灣高等法院檢察署檢察長概括
    選任鑑定機關名冊可按。是本件關於毒品之鑑定，於偵查之
    前階段，雖由內政部警政署航空警察局將扣案第三級毒品送
    請交通部民用航空局航空醫務中心、內政部警政署刑事警察
    局鑑定，但交通部民用航空局航空醫務中心、內政部警政署
    刑事警察局為臺灣高等法院檢察署檢察長概括選任之鑑定機
    關，則該機關所為鑑定結果因此所出具之上開鑑驗書及函文
    ，仍屬受檢察官囑託鑑定，則鑑定人依刑事訴訟法第206 條
    所出具之上揭鑑定書，屬刑事訴訟法第159 條第1 項規定中
    之「法律另有規定」，則依上開規定之反面解釋，屬傳聞證
    據之例外，自有證據能力（95年臺上字第6648號、95年臺上
    字第7297號判決意旨）。況被告甲○○及選任辯護人迄言詞
    辯論終結前，均未對由內政部警政署航空警察局送請交通部
    民用航空局航空醫務中心、內政部警政署刑事警察局鑑定之
    毒品鑑定書，係囑託交通部民用航空局航空醫務中心、內政
    部警政署刑事警察局所為之鑑定，而爭執上開毒品鑑定通知
    書之證據能力，應視為其等已擬制同意有證據能力，並經審
    酌作成本案毒品鑑定之交通部民用航空局航空醫務中心、內
    政部警政署刑事警察局長期受囑託鑑定刑事案件之毒品證物
    ，以協助偵辦刑案，所為鑑定具有相當之專業及可信度，且
    該等機關亦將鑑定經過及其結果詳細載明於各該鑑定書上，
    自有證據能力。
  (二)卷附財政部臺北關稅局98年11月4 日北遞移字第0980100046
    號函、臺北關稅局扣押貨物運輸工具收據及搜索筆錄等文件
    （見偵卷第22頁至第24頁），性質上分別為公務員職務上製
    作之證明文書、紀錄文書，復各無刑事訴訟法第159 條之4
    第1 款所定顯有不可信之情況，且無證據證明係公務員違背
    法定程序所取得，依法均有證據能力。
二、上揭犯罪事實迭據被告於警詢、檢察官訊問及本院審理時坦
    承不諱，核與證人陳盈洲、蔡景峰、趙桂凰、黃永正於警詢
    及證人陳盈洲、蔡景峰於檢察官訊問時證述之情節相符（見
    偵卷第8 頁、第9 頁、第11頁、第12頁、第50頁、第51頁、
    第65頁、第66頁、第125 頁、第127 頁、第128 頁），此外
    ，復有航空警察局安全檢查隊X 光檢查儀注檢貨物報告表、
    財政部臺北關稅局98年11月4 日北遞移字第0980100046號函
    、臺北關稅局扣押貨物收據及搜索筆錄、進口報單、中華電
    信資料查詢、贓物認領保管單、車輛租賃契約書各1 份及現
    場查獲照片附卷可稽（見偵卷第16頁至第27頁、第68頁至第
    108 頁、第118 頁、第120 頁）。而查獲之白色細晶體經內
    政部警政署航空警察局採樣2 公克送交通部民用航空局航空
    醫務中心鑑定，結果為實秤毛重2.4740公克（含袋），淨重
    1.6240公克，取樣0.0056公克，餘重1.6184公克，檢出愷他
    命成分，其餘白色細晶體19包經內政部警政署航空警察局警
    員裝成2 包後，再送內政部警政署刑事警察局鑑定，結果為
    驗前總毛重為5,941.48公克，就編號A1，淨重3,275.53公克
    ，取0.22公克鑑定用罄，總餘3,275.31公克，檢出第三級毒
    品愷他命成分，純度約97％，依據抽測純度值，推估編號A1
    、A2均含愷他命之驗前總純質淨重約5,748.64公克，此有交
    通部民用航空局航空醫務中心毒品鑑定書、內政部警政署刑
    事警察局鑑定書各1 份在卷可憑（見偵卷第117 頁、第162
    頁），足認被告任意性之自白，與事實相符。本案事證明確
    ，其犯行堪以認定，應予依法論科。
三、按愷他命屬毒品危害防制條例第2 條第2 項第3 款所定之第
    三級毒品，亦為行政院依懲治走私條例授權公告之「管制物
    品項目及其數額」所列甲項第4 款管制進出口物品。核其所
    為，係犯毒品危害防制條例第4 條第3 項之運輸第三級毒品
    罪及懲治走私條例第2 條第1 項之私運管制物品進口罪。被
    告運輸愷他命，持有毒品之低度行為，應為運輸之高度行為
    所吸收，不另論罪。被告與「阿布」就運輸第三級毒品罪及
    私運管制物品進口罪間，有犯意聯絡及行為分擔，為共同正
    犯。再被告利用不知情之中華航空公司、世傑國際有限公司
    人員遂行本案運輸第三級毒品犯行及私運管制物品進口犯行
    ，為間接正犯。被告以一私運之行為，同時觸犯運輸第三級
    毒品罪及私運管制物品進口罪二罪名，為想像競合犯，應依
    刑法第55條前段規定，從一重之運輸第三級毒品罪處斷。被
    告前因妨害自由案件，經臺灣板橋地方法院以96年度訴字第
    3429號判決判處有期徒刑5 月，於97年3 月21日易科罰金執
    行完畢，有臺灣桃園地方法院檢查署刑案資料查註紀錄表、
    臺灣高等法院被告全國前案紀錄表可參，被告於有期徒刑執
    行完畢後5 年內故意再犯本件有期徙刑以上之罪，為累犯，
    依法應加重其刑。再被告於偵查及審判中均自白上揭運輸毒
    品犯行，應依毒品危害防制條例第17條第2 項規定減輕其刑
    ，並依法先加重後減輕之。爰審酌被告明知愷他命屬第三級
    毒品，對社會治安及國人健康所生危害至鉅，被告運輸之愷
    他命合計純質淨重高達5,748.64餘公克，數量甚為龐大，倘
    流入市面，對社會治安將造成重大危害，竟僅為圖不法報酬
    而無視於法令及對社會之危害，惡性難認輕微，惟念其犯後
    業坦承犯行、容有悔意，且前開愷他命甫運入境，旋為警查
    獲，對社會所造成之實際侵害尚非嚴重，兼衡其犯罪之動機
    、目的、手段、生活狀況、品行及智識程度等一切情狀，公
    訴人對被告具體求處有期徒刑4 年，雖非無據，惟本院以上
    開理由，認公訴人之求刑稍嫌過重，爰量處如主文所示之刑
    ，以示懲戒。
四、沒收：
  (一)按毒品危害防制條例第2 條第2 項規定，毒品依其成癮性、
    濫用性及對社會危害性分為四級，並就製造、運輸、販賣、
    意圖販賣而持有、以非法方法使人施用、引誘他人施用及轉
    讓等不同品項毒品之行為，分別定其處罰。…惟鑑於第三、
    四級毒品均係管制藥品，特於同條例第11條之1 明定無正當
    理由，不得擅自持有；第18條第1 項後段復規定查獲之第三
    、四級毒品，無正當理由而擅自持有者，沒入銷燬之。從而
    ，依同條例第18條第1 項後段應沒入銷燬之毒品，專指查獲
    之施用、持有第三、四級毒品而言（惟依98年5 月20日修正
    公布之毒品危害防制條例第11條第5 項、第6 項規定，已就
    持有第三級、第四級毒品達純質淨重20公克以上論以刑責，
    是此部分應沒入銷燬之第三級、第四級毒品應限於持有純質
    淨重未滿20公克之情形）；倘係查獲之製造、運輸、販賣、
    意圖販賣而持有、以非法方法使人施用、引誘他人施用或轉
    讓之第三、四級毒品，既屬同條例相關法條明文規定處罰之
    犯罪行為，即非該條項應沒入銷燬之範圍。又同條例第19條
    第1 項所定「供犯罪所用或因犯罪所得之物」，係指犯第4
    條至第9 條、第12條、第13條或第14條第1 項、第2 項之罪
    所用或所得之物，不包括毒品本身在內，自不得為第三、四
    級毒品之沒收依據。同條例對於查獲之製造、運輸、販賣、
    意圖販賣而持有、以非法方法使人施用、引誘他人施用及轉
    讓第三、四級毒品之沒收，並無特別規定，如其行為已構成
    犯罪，則該毒品即屬不受法律保護之違禁物，應回歸刑法之
    適用，依刑法第38條第1 項第1 款之規定沒收之（最高法院
    96年度臺上字第6867號判決意旨參照）。查本件查獲之白色
    細晶體，經內政部警政署航空警察局採樣2 公克送交通部民
    用航空局航空醫務中心鑑定，結果為實秤毛重2.4740公克（
    含袋），淨重1.6240公克，取樣0.0056公克，餘重1.6184公
    克，檢出愷他命成分，其餘白色細晶體19包經內政部警政署
    航空警察局警員裝成2 包後，再送內政部警政署刑事警察局
    鑑定，結果為驗前總毛重為5,941.48公克，就編號A1，淨重
    3,275.53公克，取0.22公克鑑定用罄，總餘3,275.31公克，
    檢出第三級毒品愷他命成分，純度約97％，依據抽測純度值
    ，推估編號A1、A2均含愷他命之驗前總純質淨重約5,748.64
    公克，此有交通部民用航空局航空醫務中心毒品鑑定書、內
    政部警政署刑事警察局鑑定書、本院辦理刑事案件電話記錄
    查詢表各1 份在卷可憑（見偵卷第117 頁、第162 頁、本院
    卷第37-1頁），係因被告所犯運輸第三級毒品罪而查獲之第
    三級毒品，為違禁物，依上述說明，自應依刑法第38條第1
    項第1 款規定予以沒收（至鑑驗用罄部分，既已滅失，自無
    庸再予以宣告沒收銷燬）。
  (二)又包裹上開愷他命之分裝袋19只及紙箱20個（含保麗龍），
    係共犯「阿布」所有，均有防止毒品裸露、逸出及潮濕之功
    用，並便於分裝、掩飾該等愷他命而便於共同運輸毒品所用
    之物，均應依毒品危害防制條例第19條第1 項前段規定宣告
    沒收。至掩飾第三級毒品愷他命所用之熱帶魚魚苗及報紙，
    因魚苗已死亡，而報紙已因浸水，業經承辦員警將魚苗掩埋
    及將報紙丟棄，此有職務報告及本院辦理刑事案件電話記錄
    查詢表各1 份附卷可佐（見偵卷第116 頁、本院卷第37頁）
    ，魚苗及報紙均已滅失，爰不併為沒收之宣告；另扣案毒品
    送驗時所用之包裝袋，係內政部警政署航空警察局警員再行
    包裝所用，此有本院辦理刑事案件電話記錄查詢表1 份附卷
    可佐（見本院卷第37-1頁），非被告或共犯「阿布」用以運
    輸毒品所用之物，亦不併為宣告沒收，附此敘明。
  (三)被告所有之行動電話3 具，其中1 具搭配0000000000號行動
    電話（含SIM 卡1 張），雖係「阿布」所交付，且為被告用
    來與共犯「阿布」聯絡之用，惟上開行動電話於事成之後，
    需返還予「阿布」，此據被告於本院審理時供述明確（見本
    院卷第46頁），而該門號之申請人為「王浚倫」，亦有門號
    所有人資料1 份附卷可佐（見本院卷第26-2頁），卷內並無
    其他證據足以佐證上開行動電話係被告或「阿布」所有，且
    亦無證據顯示王浚倫有參與本件運輸毒品犯行，另扣案之門
    號0000000000號、0000000000號、0000000000號及00000000
    00號行動電話4 支，其中門號0000000000號、0000000000號
    行動電話雖為被告所有，被告否認與犯本案有何關連，而門
    號0000000000號及0000000000號行動電話2 支係陳盈洲所有
    ，卷內亦無其他證據足以證明上開4 支行動電話與本案有直
    接關連，則均不予宣告沒收。
據上論斷，應依刑事訴訟法第299 條第1 項前段，懲治走私條例
第2 條第1 項、第11條，毒品危害防制條例第4 條第3 項、第17
條第2 項、第19條第1 項，刑法第11條、第28條、第55條前段、
第47條第1 項、第38條第1 項第1 款，判決如主文。
本案經檢察官洪敏超到庭執行職務。
中    華    民    國    99    年    4     月    20    日
                  刑事第四庭  審判長法  官  袁雪華
                                    法  官  張宇葭
                                    法  官  張淑華
以上正本證明與原本無異。
如不服本判決應於收受判決後10日內向本院提出上訴書狀，並應
敘述具體理由。其未敘述上訴理由者，應於上訴期間屆滿後20日
內向本院補提理由書(均須按他造當事人之人數附繕本)「切勿逕
送上級法院」。
                                    書記官  鄭嘉惠
中    華    民    國    99    年    4     月    20    日
附表
┌──┬───────────┬──────────┐
│編號│扣    案    物     品 │備註                │
│    │                      │                    │
├──┼───────────┼──────────┤
│(一)  │1.第三級毒品愷他命（實│依刑法第38條第1 項第│
│    │  秤含袋毛重2.4740公克│1 款之規定宣告沒收之│
│    │  ，淨重1.6240公克，取│。                  │
│    │  樣0.0056公克，餘重1.│                    │
│    │  6184公克）。        │                    │
│    │2.第三級毒品愷他命（驗│                    │
│    │  前總毛重為5,941.48公│                    │
│    │  克，就編號A1，淨重3,│                    │
│    │  275.53公克，取0.22公│                    │
│    │  克鑑定用罄，總餘3,27│                    │
│    │  5.31公克，檢出第三級│                    │
│    │  毒品愷他命成分，純度│                    │
│    │  約97％，依據抽測純度│                    │
│    │  值，推估編號A1、A2均│                    │
│    │  含愷他命成分之驗前總│                    │
│    │  純質淨重約5,748.64公│                    │
│    │  克）                │                    │
├──┼───────────┼──────────┤
│(二)  │直接裝盛第三級毒品愷他│依毒品危害防制條例第│
│    │命之包裝袋19只        │19條第1 項前段規定宣│
│    │                      │告沒之。            │
│    │                      │                    │
│    │                      │                    │
├──┼───────────┼──────────┤
│(三)  │紙箱20個（含保麗龍）  │依毒品危害防制條例第│
│    │                      │19條第1 項前段規定宣│
│    │                      │告沒之。            │
└──┴───────────┴──────────┘
附錄本案論罪科刑法條
毒品危害防制條例第4條
製造、運輸、販賣第一級毒品者，處死刑或無期徒刑；處無期徒
刑者，得併科新臺幣 2 千萬元以下罰金。
製造、運輸、販賣第二級毒品者，處無期徒刑或 7 年以上有期
徒刑，得併科新臺幣 1 千萬元以下罰金。
製造、運輸、販賣第三級毒品者，處 5 年以上有期徒刑，得併
科新臺幣 7 百萬元以下罰金。
製造、運輸、販賣第四級毒品者，處 3 年以上 10 年以下有期
徒刑，得併科新臺幣 3 百萬元以下罰金。
製造、運輸、販賣專供製造或施用毒品之器具者，處 1 年以上
7 年以下有期徒刑，得併科新臺幣 1 百萬元以下罰金。
前五項之未遂犯罰之。

司法院資訊處製作；財團法人民間司法改革基金會備份。
